臺灣屏東地方法院民事判決　　　　　　 110年度簡上字第88號
上　訴　人　陳建翰　
訴訟代理人　陳啟霖　
被 上訴 人　莊美智　
訴訟代理人　湯瑞科律師　　　　　　　　　　　　　　　　
複　代理人　吳忠諺律師　　　　　　　　　　　　　　　　
上列當事人間請求損害賠償事件，上訴人對民國110 年5 月11日
本院潮州簡易庭110 年度潮簡字第164 號第一審判決提起上訴，
本院於110 年12月29日言詞辯論終結，判決如下：
    主  文
上訴駁回。
第二審訴訟費用由上訴人負擔。
    事實及理由                             
一、被上訴人起訴主張：
（一）其於民國109 年5 月12日向上訴人以新臺幣（下同）425
      萬元購買屏東縣○○鄉○○段000000地號土地（下稱系爭
      土地），兩造簽訂買賣契約（下稱系爭契約），並依約給
      付價金及移轉系爭土地所有權，登記於被上訴人指定之借
      名人沈偉倫名下。嗣被上訴人始知悉訴外人即同段990 地
      號土地所有人溫蘭妹，前經本院105 年度訴字第174 號判
      決（下稱另案判決）確認對系爭土地如附圖1001-3（B ）
      所示，面積66.86 平方公尺之範圍內具有通行權（下稱系
      爭通行權），致被上訴人在系爭通行權範圍內無法自由使
      用、收益。因上訴人於簽約時故意未告知系爭通行權，仍
      於系爭契約第4 條約定保證買賣產權、使用權完整無暇疵
      而出售系爭土地予被上訴人，除有瑕疵外，亦成立侵權行
      為。又系爭土地之價值扣除系爭通行權範圍，被上訴人所
      受損害或減少價金之數額應為44萬8731元。爰擇一依民法
      第349 條、第353 條、第226 條、系爭契約第4 條；民法
      第354 條、第359 條、第179 條；民法第184 條第1 項前
      段、第2 項，提起本件訴訟請求上訴人為給付。
（二）聲明：上訴人應給付被上訴人44萬8731元，及自起訴狀繕
      本送達之翌日起至清償日止，按週年利率5 ％計算之利息
      。
二、上訴人未於原審言詞辯論期日到場，亦未提出書狀為任何聲
    明或陳述。
三、原審判決認為上訴人故意未告知前開瑕疵，並保證系爭土地
    於危險移轉時，具買賣產權、使用權完整無瑕疵之品質，應
    負物之瑕疵擔保責任被上訴人主張減少價金為有理由等情，
    判決被上訴人應給付被上訴人44萬8731元及其利息。上訴人
    不服提起上訴，上訴意旨略以：上訴人簽約時有告知系爭通
    行權存在，且經協議減價後已包含在系爭契約價金內，系爭
    契約第4 條規定乃因代書疏失而未予修改等語，並於本院聲
    明：㈠原判決廢棄。㈡被上訴人在第一審之訴及假執行之聲
    請均駁回。被上訴人答辯聲明：上訴駁回。
四、兩造不爭執事項：
（一）被上訴人於109 年5 月12日向上訴人購買系爭土地，買賣
      價金為425 萬元，被上訴人已依約給付，系爭土地遂於同
      年7 月20日移轉所有權登記至被上訴人指定之借名登記人
      沈偉倫名下。被上訴人與沈偉倫就系爭土地成立借名登記
      契約，被上訴人為系爭土地之實質所有人。
（二）兩造於109 年5 月12日簽訂之系爭契約第4 條約定：乙方
      （即上訴人）保證本買賣產權、使用權完整無任何瑕疵等
      文字。
（三）訴外人即屏東縣○○鄉○○段000 地號土地所有權人溫蘭
      妹，經本院105 年度訴字第174 號判決（下稱另案判決）
      確認其對系爭土地如附圖1001-3（B ）所示面積66.86 平
      方公尺之範圍內具有系爭通行權，系爭通行權範圍現為碎
      石道路。
（四）上訴人於105 年12月13日親自簽收另案判決之判決書，上
      訴人於簽約前已知悉系爭土地上存在系爭通行權。
（五）如果上訴人未告知被上訴人系爭通行權存在，則系爭土地
      應減少價金44萬8731元。
五、本院之判斷：
（一）被上訴人主張上訴人於簽約時未告知系爭通行權的存在，
      且系爭契約第4 條約定系爭土地之買賣產權及使用權完整
      無瑕疵，應減少價金等語，惟上訴人否認，辯稱其有告知
      系爭通行權，已包含在減價後之系爭契約價金內，系爭契
      約第4 條規定乃因代書疏失而未予修改等情。故本件爭點
      在於：上訴人於簽約時，有無告知系爭通行權的存在，並
      經減價後包含在系爭契約價金內？
（二）上訴人辯稱兩造於簽訂系爭契約時，確有告知系爭通行權
      存在並減價後成立系爭契約，僅漏未記載於上云云。常態
      而言，買賣雙方會成立書面契約，就是要白紙黑字寫下雙
      方的約定，以避免爭議，並便於舉證。而系爭契約第4 條
      既已明白約定：「本買賣產權及使用權完整無瑕疵，如有
      出租、設定他項權利或來歷不明發生糾紛等情事，除本約
      另有約定外，應由乙方（即上訴人）於移轉登記前負責理
      清」等語，經兩造審閱後簽名按捺指印，則上訴人辯稱兩
      造間有反於系爭契約內容之約定，顯然不是常態，自應由
      上訴人負舉證責任。
（三）上訴人不能證明其於簽約時有告知被上訴人系爭通行權的
      存在，不能認為系爭契約價金包括系爭通行權。
   1、上訴人雖請求通知證人劉盛明、陳振漢到庭作證，經證人
      劉盛明證述：其為系爭土地買賣的仲介，有告知被上訴人
      袋地通行事情，是後面的地主曾沂宣說的，因為還在訴訟
      中，影響的範圍不確定。至於兩造間減價的過程不清楚，
      總價就是420 萬元，測量道路的面積之後，買賣價金沒有
      變動云云（本院卷第55頁至第58頁）；證人陳振漢證述：
      其自81年間起擔任代書，因為被上訴人要等待其兒子下班
      到場才可以簽約，所以兩造到其事務所時沒有馬上簽約，
      兩造等待時一直在討論袋地通行權的事情，但上訴人沒有
      提出系爭通行權的判決書。因為兩造有討論一段時間，也
      確定了，經詢問過兩造之後，就沒有再記載在系爭契約內
      云云（本院卷第87頁至第89頁）。
   2、惟依證人劉盛明證述，其不清楚兩造間如何協議減價的過
      程。而系爭通行權既然使被上訴人在該範圍內不能自由為
      使用、收益，衡情必然會討論減價的過程；證人劉盛明僅
      證述有聽到告知袋地通行的事情，卻不清楚兩造間如何協
      議減價，甚至其知悉系爭通行權的事情還是經過訴外人曾
      沂宣所告知，而非上訴人，影響範圍也不確定，顯然無法
      清楚完整交待兩造簽約時有無及如何告知系爭通行權的過
      程。故不能證明上訴人於簽約時確有告知被上訴人系爭通
      行權的存在，並包含在系爭契約價金內。而依證人陳振漢
      證述可知，其自81年間起擔任代書，足見其經驗豐富，應
      可知道系爭通行權範圍的大小必然會影響價金，但上訴人
      沒有提出系爭通行權的判決書，難以明確界定系爭通行權
      範圍的大小，證人陳振漢就逕自認為兩造間討論已確定，
      不符其多年執業經驗應有之判斷，顯不合理；況其甚至證
      述系爭通行權是因為「經詢問過兩造之後，才沒有記載在
      系爭契約內」，此與上訴人主張「是因為代書的疏忽」而
      沒有在系爭契約內提到袋地的情形（本院卷第57頁），兩
      者顯不相符，可見兩人有互相推諉卸責之情形，自不能證
      明上訴人於簽約時確有告知被上訴人系爭通行權的存在，
      並包含在系爭契約價金內。故綜合兩位證人劉盛明、陳振
      漢所述，雖均證稱兩造於簽約時有討論通行權的事情，惟
      就細節的證述，並不合理，不足以採信。
   3、參以系爭通行權之存在，使所有權人在該範圍內無法自由
      使用、收益，屬法律上之限制，必須經法院判決及地政人
      員現場測量鑑界方能確定，難以自外觀予以辨別，顯然無
      法僅在言談之間特定範圍及因此減價之金額。又證人陳振
      漢也證述上訴人於簽約時沒有提出系爭通行權之判決書以
      供參酌，復未記明系爭契約，並沒有任何確切之證據資料
      使被上訴人足以知悉系爭通行權的完整範圍，豈有可能表
      示同意與否及協議減價之金額，自不能認為上訴人已告知
      被上訴人系爭通行權之存在而成為系爭契約買賣價金一部
      分。上訴人主張兩造協議就系爭通行權之存在已為減價，
      顯不合理，不能採信。
   4、因此，依上訴人所舉之證據，不能證明上訴人於簽約時有
      告知被上訴人系爭通行權的存在，也不能認為系爭契約價
      金有包括系爭通行權在內。又上訴人於簽約前已知悉系爭
      土地上存在系爭通行權，卻於簽約時無正當理由未告知被
      上訴人系爭通行權的存在，應可認為是故意未告知。
（四）上訴人於簽約時故意未告知系爭通行權之存在，違反系爭
      契約第4 條規定，應負物之瑕疵擔保責任。
   1、民法第354 條：「（第1 項）出賣人應擔保第三人就買賣
      之標的物，對於買受人不得主張任何權物之出賣人對於買
      受人，應擔保其物依第373 條之規定危險移轉於買受人時
      無滅失或減少其價值之瑕疵，亦無滅失或減少其通常效用
      或契約預定效用之瑕疵。但減少之程度，無關重要者，不
      得視為瑕疵。（第2 項）出賣人並應擔保其物於危險移轉
      時，具有其所保證之品質」。
   2、上訴人於簽約時故意未告知被上訴人系爭通行權之存在，
      且系爭通行權存在會造成系爭土地所有權之限制，通行面
      積為66.86 平方公尺，此為兩造所不爭執，換算坪數多達
      約20坪，已明顯減少系爭土地價值，並不是無關重要的瑕
      疵，上訴人卻於系爭契約第4 條保證「本買賣產權及使用
      權完整無瑕疵，如有出租、設定他項權利或來歷不明發生
      糾紛等情事，除本約另有約定外，應由上訴人於移轉登記
      前負責理清」等情，而於危險移轉於被上訴人時，系爭土
      地仍具有減少其價值之瑕疵存在，依民法第354 條規定，
      上訴人就系爭通行權部分，自應負物之瑕疵擔保責任。
（五）綜上所述，上訴人就系爭通行權部分，應負物之瑕疵擔保     
      責任，因兩造均不爭執系爭土地應減少價金44萬8731元，
      故上訴人依民法第359 條規定，請求減少價金44萬8731元
      及給付其利息，為有理由，應予准許。原審為上訴人敗訴
      之判決，核無不合；上訴意旨指摘原判決不當，求予廢棄
      改判，為無理由，應予駁回。
六、依民事訴訟法第436 條之1 第3 項、第449 條第1 項、第78
    條，判決如主文。
中    華    民    國   111    年    1     月    19    日                                                    
                  民事第三庭    審判長法  官  陳怡先
                                      法  官  李育任
                                      法  官  李宗濡
正本係照原本作成。
本件不得上訴。
中    華    民    國   111    年    1     月    19    日
                                      書記官  林佳慧